【裁判字號】    88,訴,816
【裁判日期】    890421
【裁判案由】    槍砲彈藥刀械管制條例
【裁判全文】
臺灣臺南地方法院刑事判決                          八十八年度訴字第八一六號
    公  訴  人  臺灣台南地方法院檢察署檢察官
    被      告  乙○○
                丙○○
右列被告等因槍砲彈藥刀械管制條例案件，經檢察官提起公訴 (八十八年度偵字第七
ＯＯ六號)，本院判決如左：
    主  文
乙○○未經許可，持有其他可發射金屬或子彈具有殺傷力之手槍，處有期徒刑壹年陸
月，併科罰金新台幣貳拾萬元，如易服勞役，以其總額與陸個月之日數比例折算。扣
案之手槍壹支（含彈匣壹個）、子彈貳顆均沒收之。
丙○○無罪。
    事  實
一、乙○○於民國（下同）八十三年間，未經許可，改造金屬模型手槍及玩具手槍成
    可發射金屬或子彈具有殺傷力之手槍，並改造子彈成具有殺傷力之子彈，以供上
    述手槍使用，計改造具殺傷力之手槍六支、子彈四十四顆（其中七顆未具殺傷力
    ），其中手槍五支及子彈四十顆已於八十三年三月十六日為警查獲，剩餘改造玩
    具手槍一支（含彈匣一個）及子彈四顆則於本院以八十三年度訴字第三九六號於
    八十三年十月十四日判決確定後仍未經許可而持有之，且將之藏放於將軍鄉附近
    之草叢中。嗣於八十八年五月三十日九時許，乙○○向其不知情之堂弟丙○○借
    用ＶＳＷ─Ｏ二九號機車，將上開未經查獲之改造手槍一支及子彈四顆取出置於
    機車內後，於同日九時三十分許囑丙○○於同日十時五十分許將機車騎至台南縣
    佳里綜合醫院，丙○○依乙○○所囑於同日十時五十分許，將機車騎至台南縣佳
    里綜合醫院停車場時為警當時查獲，並扣得上開改造手槍一支（含彈匣一個）及
    子彈四顆。
二、案經台南縣警察局佳里分局報請台灣台南地方法院檢察署檢察官偵查起訴。
    理  由
壹、被告乙○○有罪部分
一、訊據被告乙○○對於右揭事實坦承不諱，並有上開改造手槍一支（含彈匣一個）
    、子彈四顆扣案可稽。扣案之改造手槍及子彈四顆（經試射後剩二顆），經送內
    政部警政署刑事警察局鑑定結果，該改造手槍一支（槍枝管制編號000000
    0000）認係由仿ＣＯＬＴ廠半自動手槍製造之玩具手槍更換土造金屬槍管改
    造而成，機械性能良好，可擊發適用子彈，均具殺傷力；改造子彈四顆（試射二
    顆後，剩餘二顆）認均係土造子彈，均可擊發，認均具殺傷力，亦有該局八十八
    年六月七日刑鑑字第五一七五七號鑑驗通知書一紙在卷可按，綜上所述，本件事
    證已明，被告犯行洵堪認定。
二、按被告持有本件手槍、子彈後，槍砲彈藥刀械管制條例於八十六年十一月二十七
    日修正施行，惟其持有犯罪終了日期為修正後之八十八年五月三十日，不生新舊
    法比較問題，核先敘明。核被告乙○○未經許可持有可發射金屬或子彈具殺傷力
    之槍枝，及未經許可持有具殺傷力之子彈，係犯槍砲彈藥刀械管制條例第十一條
    第四項及第十二條第四項之罪。被告以一行為觸犯上開二罪名，為想像競合犯，
    應依刑法第五十五條前段之規定從一重之槍砲彈藥刀械管制條例第十一條第四項
    非法持有槍枝罪處斷。爰審酌被告犯罪之動機、手段、私藏槍械危害治安、及其
    犯罪後坦承犯行態度尚佳等一切情狀，量處如主文所示之刑，罰金部分並諭知易
    服勞役之折算標準，以資懲儆。扣案之改造手槍一枝（含彈匣一個）及子彈二顆
    ，均係違禁物，應依刑法第三十八條第一項第一款、第二項之規定宣告沒收。另
    扣案之彈殼二個，係試射後之廢棄物，非違禁物，爰不予宣告沒收。另依槍砲彈
    藥刀械管制條例第十九條第一項之規定，犯同條例第十一條之罪，經判處有期徒
    刑者，應於刑之執行完畢或赦免後，令入勞動場所強制工作三年。而依大法官釋
    字第四七一號解釋意旨，保安處分之宣告，應與行為人所為行為之嚴重性、行為
    人所表現之危險性、及對於行為人未來行為之期待性相當，必須合於比例原則，
    始應依該條規定宣告令被告強制工作。經查本件被告所持有者係由玩具手槍改造
    之手槍，並非制式槍械，且數量僅有一支，其危險性尚非鉅大，而被告犯罪後已
    坦承犯行，被告未來改過遷善之可能性尚值期待，揆諸前揭規定及說明，本院認
    對被告宣告強制工作與比例原則不符，爰不另諭知令被告入勞動場所強制工作，
    併此敘明。
貳、被告丙○○無罪部分
一、公訴意旨另以：被告乙○○於八十三年十月十四日前案判決確定後仍非法持有改
    造玩具手槍一支（含彈匣一個）及子彈四顆，於八十八年五月三十日九時許，向
    其堂弟被告丙○○借用ＶＳＷ─０二九號機車，將上開未經查獲之改造手槍一枝
    及子彈四顆置於機車內後，於同日九十三十分許，將機車歸還丙○○，並囑丙○
    ○於同日十時五十分許，將機車騎至台南縣佳里綜合醫院，而丙○○亦明知該Ｖ
    ＳＷ─０二九號機車內置有改造手槍及子彈，與乙○○基於犯意之聯絡，共同未
    經許可，持有之，並依乙○○所囑，於同日十時五十分許，將機車騎至台南縣佳
    里綜合醫院停車場時為警當時查獲，並扣得上開改造手槍一枝（含彈匣一個）及
    子彈四顆。因認被告丙○○與被告乙○○共同涉犯槍砲彈藥刀械管制條例第十一
    條第四項及第十二條第四項之罪嫌云云。
二、按犯罪事實，應依證據認定之，無證據不得推定其犯罪事實，又不能證明被告犯
    罪者，應諭知無罪之判決，刑事訴訟法第一百五十四條、第三百零一條第一項分
    別定有明文。又按證人之個人意見或推測之詞，不得作為證據，刑事訴訟法第一
    百六十條定有明文。再按法院依自由心證為證據判斷時，不得違背經驗法則，所
    謂經驗法則，係指吾人基於日常生活經驗所得之定則，並非個人主觀上之推測，
    最高法院三十一年上字第一三一二號判例、三十一年上字第六七號判例可資參照
    。
三、本件公訴人認被告丙○○涉有右揭犯行，係以扣案改造手槍一支及子彈四顆，及
    證人即現場查獲警員甲○○於偵查中所稱：「八十八年五月三十日上午八時許，
    接獲線報乙○○於九時會攜槍至佳里綜合醫停車場販賣，伊報告主管後與同仁五
    人前往埋伏，約十時三十分許，乙○○駕駛ＵＭ─九六七六號自用小客車抵達現
    場，乙○○下車步行至醫院外等侯，約十時五十分許，丙○○騎機車來與乙○○
    會合，然後丙○○騎機車，乙○○步行至ＵＭ─九六七六號自用小客車旁，丙○
    ○下車用鑰匙打開機車座墊的置物箱，二人均抬頭四處張望，由乙○○將槍枝取
    出，丙○○可能警覺有警方在場，迅速騎機車逃離現場，伊等就出面逮捕二人」
    等語，為主要論據，固非無憑，惟訊據被告丙○○則於警訊、偵訊及本院調查及
    審理時均堅決否認右揭犯行，辯稱：伊於查獲當日早上九時許將機車借予乙○○
    ，後來乙○○於九時三十分許將機車還伊後，伊並未使用機車，後來乙○○叫伊
    騎機車至佳里綜合醫院載乙○○，就被警方查獲，伊不知道ＶＳＷ─０二九號機
    車內置有改造手槍及子彈等語。
四、經查：被告丙○○於警訊、偵訊及本院調查及審理時所辯上情，與被告乙○○所
    述均互核相符，參以被告乙○○於本院訊問時所稱：「八十八年五月三十日早上
    我騎丙○○的機車去草叢裡將槍枝拿出來後我就騎回去，我回來時他（指丙○○
    ）剛好在家，我又不敢拿出來給他看，所以槍枝才放在機車內，我將機車還他後
    我就開車出去，我打電話給他叫他出來載我因為我的東西（指槍枝）放在機車內
    ，所以我才叫他出來載我，我不敢告訴他」，「在佳里綜合醫院的停車場，他來
    的時候我叫他將鑰匙拿給我，我就叫他離開」，「我告訴他我的車子壞了，我叫
    他出來載我」（見本院八十九年三月二十八日訊問筆錄）以觀，因持有槍械乃違
    法行為，乙○○於當日才將槍枝由藏匿地點取出暫放在機車置物箱中應符常情，
    再以被告乙○○與丙○○為堂兄弟之關係，乙○○請丙○○騎機車去接伊，丙○
    ○依約前往亦屬合理，而乙○○將槍枝置於丙○○機車之置物箱中直到丙○○將
    車騎至佳里綜合醫院被警察查獲時為止，時隔僅一、二小時，丙○○辯稱無暇發
    現置物箱中藏有槍枝亦非無可能。至證人即警員甲○○所稱被告丙○○「可能」
    察覺被警發現而迅速離去等語，係證人之意見，不得作為證據。綜上所述，尚難
    證明被告丙○○與被告乙○○有共同持有扣案之槍枝及子彈之行為，複查無其他
    積極證據足認被告丙○○有非法持有槍枝及子彈之犯行，揆諸首揭規定及說明，
    爰依法為被告丙○○無罪之諭知。
據上論斷，應依刑事訴訟法第二百九十九條第一項前段、第三百零一條第一項前段，
槍砲彈藥刀械管制條例第十一條第四項、第十二條第四項，刑法第十一條前段、第五
十五條前段、第四十二條第三項、第三十八條第一項第一款、第二項，罰金罰鍰提高
標準條例第二條，判決如主文。
中    華    民    國      八十九      年      四      月      二十一    日
                                  臺灣臺南地方法院刑事第三庭
                                          法  官  高如宜
右正本證明與原本無異。
如不服本判決，應於判決送達後十日內向本院提出上訴狀( 應附繕本 )。
                                          書記官  劉岳文
中    華    民    國      八十九      年      四      月      二十一    日
附錄本案論罪科刑法條全文：
槍砲彈藥刀械管制條例第十一條第四項
  未經許可，持有、寄藏或意圖販賣而陳列第一項所列槍砲者，處一年以上七年以下
  有期徒刑，併科新臺幣七百萬元以下罰金。
槍砲彈藥刀械管制條例第十二條第四項
  未經許可，持有、寄藏或意圖販賣而陳列子彈者，處五年以下有期徒刑，併科新臺
  幣三百萬元以下罰金。


司法院資訊處製作；財團法人民間司法改革基金會備份。
